臺灣臺東地方法院民事判決
109年度訴字第196號
原      告  傅仰曄(即傅子桓之繼承人)

訴訟代理人  文志榮律師                     
被      告  廖秀英  
訴訟代理人  陳信伍律師
上列當事人間債務人異議之訴事件，本院於民國110年7月26日言
詞辯論終結，判決如下：
    主      文
原告之訴駁回。
訴訟費用由原告負擔。
   事實及理由
一、原告主張：
　㈠原告係被繼承人傅子桓之次子，被告係傅子桓之長媳（即傅
    子桓長子傅仰璽之配偶）。被告前於民國105年1月19日執被
    傅子桓所簽發如附表所示之本票2紙（下稱系爭本票1、系爭
    本票2），向本院聲請本票裁定，經本院以105年度司票字第
    21號本票裁定（下稱系爭本票裁定）准許就系爭本票1、2為
    強制執行。嗣系爭本票裁定確定後，被告於105年3月31日持
    向本院聲請對傅子桓所遺坐落臺東市○○段000○00地號土地及
    其上同段2832建號房屋(以下合稱系爭房地)為強制執行，由
    本院以105年度司執字第3842號清償票款強制執行事件(下稱
    前案執行事件)受理，惟被告於105年6月13日向本院領取前
    案執行事件之提存款新臺幣（下同）450,738元後，已於106
    年12月25日撤回前案執行事件中對不動產部分之執行，而經
    本院制發107年1月9日東院義105司執玄字第3842號債權憑證
    (系爭債權憑證)予被告收執。然被告既已撤回強制執行之聲
    請，依民法第136條第2項之規定，時效視為不中斷，自應以
    105年3月29日系爭本票裁定確定之日起算3年之消滅時效。
　㈡惟系爭本票1、2及其衍生之系爭本票裁定之請求權時效於108
    年3月29日罹於消滅時效後，被告竟於109年7月10日執系爭
    債權憑證及系爭本票1、2聲請對系爭房地為強制執行，經本
    院以109年度司執字第9718號強制執行事件(下稱系爭執行事
    件)受理，傅子桓之繼承人自得因請求權時效消滅而拒絕給
    付。基此，原告基於傅子桓繼承人之身分，因有消滅或妨礙
    被告債權請求之事由發生，有於強制執行程序終結前提起債
    務人異議之訴之必要，爰依強制執行法第14條第1項、民事
    訴訟法第247條之規定提起本件訴訟等語。
　㈢並聲明：
    ⒈確認被告持有系爭本票1、2，對傅子桓之本票暨利息之「
      債權請求權」均不存在。
    ⒉被告不得執系爭債權憑證對原告為強制執行。
    ⒊系爭執行事件之強制執行程序應予撤銷。
二、被告則以：
　㈠本件兩造對於系爭本票1、2債權是否存在實體上爭執，業經本院105年訴字第116號債務人異議之訴事件，於106年5月18日判決確定，是其時效依民法第137條第3項，自應延長5年，即至111年5月18日屆滿。
　㈡縱認系爭本票1、2債權請求權於被告取得系爭債權憑證後，所重行起算之消滅時效仍為3年，惟仍應自系爭債權憑證制發之翌日即107年1月10日重行起算3年，迄至110年1月9日始消滅時效屆滿，然被告已於109年7月10日聲請系爭執行事件之強制執行程序，系爭本票1、2債權請求權顯未罹於時效。
  ㈢並為答辯聲明：如主文第1項所示。   
三、本件不爭執事項：(見本院卷第130-131、168頁）
  ㈠本件被告於105年間持系爭本票裁定及系爭本票1、2，聲請對
    傅子恒之繼承人為強制執行，而為前案執行事件受理。本院
    並囑託臺灣高雄地方法院（下稱高雄地院）就傅子桓名下高
    雄市○○區○○○段○○段0000地號土地及其上同段10661建號房屋
    （門牌號碼高雄市○○○路000號4樓之4)(以下合稱傅子桓高雄
    房地）為強制執行，而為該院108年度司執助字第836號受理
    。
  ㈡原告於105年間，以被告與傅子桓間就系爭本票1、2無票據原
    因關係存在，而對被告提起債務人異議之訴，並請求確認被
    告持有系爭本票1、2對傅子桓之本票暨利息之「債權」均不
    存在，經本院105年度訴字第116號審理後，認原告主張無理
    由，而駁回原告之訴，嗣因原告未上訴而確定在案。
  ㈢系爭執行事件之執行名義為系爭債權憑證，而系爭債權憑證
    之原始執行名義係系爭本票裁定；而被告就系爭執行事件之
    民事聲請強制執行狀，本院之收狀日期為109年7月10日。
四、本件爭點：
　㈠前案執行事件之「整個」執行程序是否經被告撤回?
　㈡系爭本票裁定是否因系爭債權憑證制發，而重行起算消滅時效？若是，其消滅時效為3年或5年？
　㈢系爭執行程序之執行名義，其請求權是否罹於時效而消滅?
五、本院之判斷：
　㈠按票據上之權利，對本票發票人自到期日起算；見票即付之
    本票，自發票日起算；3年間不行使，因時效而消滅；本票
    未載到期日者，視為見票即付，票據法第22條第1項前段、
    第120條第2項分別定有明文。又消滅時效因起訴而中斷；開
    始執行行為或聲請強制執行，與起訴有同一效力；時效中斷
    者，自中斷之事由終止時，重行起算，復為民法第129條第1
    項第3款、第2項第5款、第137條第1項所明定。另本票執票
    人依票據法第123條規定，聲請法院裁定許可對發票人強制
    執行，係屬非訟事件，此項裁定並無確定實體上法律關係存
    否之實質確定力，自非屬與確定判決有同一效力之執行名義
    。故本票執票人之請求權於中斷時效事由終止重行起算時，
    其消滅時效期間，依票據法第22條第1項規定仍為3年，並不
    能因取得法院許可強制執行之裁定而延長為5年。承此，本
    票之票據請求權3年間不行使因時效而消滅，惟如本票持票
    人即債權人於時效消滅前有向法院聲請強制執行未果因發給
    債權憑證，產生時效中斷事由終止，亦即，債權人之本票票
    款請求權，自取得債權憑證之翌日起，時效重新起算。
　㈡系爭執行事件之「整個」執行程序未經被告撤回，故不生民
    法第136條第2項時效視為不中斷之效力。
　  ⒈原告雖以被告於前案執行事件進行中，業已撤回對系爭房
      屋之強制執行聲請，故依民法第136條第2項之規定，視為
      時效不中斷等語。惟被告於105年間持系爭本票裁定及系
      爭本票1、2，聲請對傅子桓之繼承人為強制執行，而為前
      案執行事件受理，本院並囑託高雄地院就「傅子桓高雄房
      地」為強制執行，而為該法院108年度司執助字第836號受
      理等情，已如前揭三、㈠所述。又被告於前案執行事件中
      ，於106年12月21日所具狀撤回之執行標的為「傅子桓高
      雄房地」，然並未撤回前案執行事件「全案」執行，故被
      告除於前案執行事件中因執行人傅子桓之提存款，而於10
      5年6月13日受償450,738元外，復因其系爭本票1、2債權
      未完全受償，而仍獲本院核發系爭債權憑證並註記執行結
      果等情，有系爭債權憑證、本院民事執行處110年2月22日
      東院宜105司執玄字第3842號函可證（見本院卷第85-86、
      94-98頁）。是原告主張被告於前案執行程序撤回對「系
      爭房地」之強制執行，顯有誤會。而被告於前案執行程序
      中，僅撤回個別不動產即「傅子桓高雄房地」之執行，而
      未撤回前案執行事件之「整個」執行程序，自不生民法第
      136條第2項所定視為時效不中斷之效力。
　  ⒉雖原告另以被告於105年6月13日提領前案執行事件之提存
      款，依司法院院字第2776號解釋，於此時前案執行程序業
      已經終結，自應自此時重行起算系爭本票裁定之消滅時效
      ，故迄至108年6月13日系爭本票裁定之請求權時效已消滅
      云云。惟院字第2776號解釋，係針對強制執行法第15條所
      定第三人異議之訴、同法第14條所定債務人異議之訴及同
      法第12條第2項聲請或聲明異議程序中，各自所指「強制
      執行程序終結」之時點為解釋，以作為第三人、債務人及
      當事人、利害關係人得否依上開規定提起合法救濟程序之
      判斷，而與民法第136條第2項所稱「撤回」強制執行程序
      係屬二事。而民法第136條第2項所稱「撤回其聲請」，應
      僅指債權人主動或消極放棄執行（如強制執行法第10條第
      2項規定之情形），而撤回「整個」強制執行程序之情形
      而言，本件被告雖於105年6月13日提領前案執行事件之提
      存款後，再於106年12月21日具狀撤回「傅子桓高雄房地
      」之執行，然被告既非撤回前案執行事件之「整個」執行
      程序，復因其債權未完全受償，本院始於107年1月9日制
      發系爭債權憑證予被告收執。從而，自無民法第136條第2
      項所定視為時效不中斷之效力，益徵原告上揭主張，並不
      可採。
　㈢系爭本票裁定因系爭債權憑證之制發，而自107年1月9日翌日
    起重行起算3年之消滅時效期間。
　　查系爭本票裁定雖因屬非訟事件，無確定實體上法律關係存
    否之實質確定力，故原告之請求權於中斷時效事由終止重行
    起算時，其消滅時效期間，依票據法第22條第1項規定仍為3
    年乙情，已如上揭五、㈠所述。而原告於前案執行程序中，
    既未有民法第136條第2項之視為時效不中斷之事由，是系爭
    本票裁定因系爭債權憑證之制發，而自107年1月9日翌日起
    重行起算3年之消滅時效期間。
　㈣系爭執行程序之執行名義，其請求權未罹於時效而消滅。
　　系爭執行程序之執行名義為系爭債權憑證，而系爭債權憑證
    之原始執行名義係系爭本票裁定；而被告就系爭執行程序之
    民事聲請強制執行狀，本院之收狀日期為109年7月10日等情
    ，已如前揭三、㈢所述。而系爭執行程序之執行名義，既因
    系爭債權憑證於107年1月9日制發而重行起算3年之消滅時效
    期間，從而被告於109年7月10日具狀聲請系爭執行程序，自
    無罹於重行起算後之3年請求權時效。是原告主張系爭執行
    程序之執行名義已罹於時效，自無理由。
六、綜上所述，系爭執行程序之執行名義，既因本院於107年1月
    9日制發系爭債權憑證予被告，而重行起算3年之請求權時效
    ，是被告於109年7月10日聲請系爭執行程序時，系爭本票1
    、2暨利息之「債權請求權」未罹於請求權時效自明。從而
    ，原告基於請求權消滅請求確認系爭本票1、2債權暨利息之
    「債權請求權」均不存在；並確認被告不得執系爭債權憑證
    對原告為強制執行；及請求撤銷系爭執行程序之強制執行程
    序，俱無理由，均應予駁回。
七、本件事證已臻明確，原告其餘攻擊防禦方法暨舉證，經審酌
    後認與判決結果不生影響，爰不一一論述，併此敘明。
八、訴訟費用負擔之依據：民事訴訟法第78條。 
中　　華　　民　　國　 110　　年　　8　 　月　　13　　日
                  民事第一庭  審判長法  官  楊憶忠
                                    法  官  施伊玶
                                    法  官  李立青 
以上正本係照原本作成。
如對本判決上訴，須於判決送達後20日內向本庭提出上訴狀。如
委任律師提起上訴者，應一併繳納上訴審裁判費。
中　　華　　民　　國　　110 　年　　8 　　月　　17　　日
                                    書記官  劉雅文
附表：
編號 票據號碼 發票日(民國) 到期日(民國) 金額(新臺幣） 發票人 受款人  1  CH677428 104年4月30日 未記載 3,000,000元 傅子桓 未記載  2 CH677427 104年4月30日 104年4月30日 450,000元 傅子桓 未記載